最高法院刑事判決　　　　　　九十四年度台上字第四二五五號
　　上　訴　人　甲○○
　　　　　　　　　　　　之2（另案在台灣桃園監獄執行）
　　　　　　　　乙○○
　　　　　　　　　　　　）
上列上訴人等因違反毒品危害防制條例案件，不服台灣高等法院
中華民國九十四年三月九日第二審更審判決（九十三年度上重更
(一)字第六五號，起訴案號：台灣基隆地方法院檢察署九十三年度
偵字第五０一、五三九、五四０號「原判決漏載第五三九、五四
０號」），提起上訴，本院判決如下：
    主  文
原判決撤銷，發回台灣高等法院。
    理  由
本件原判決認定上訴人甲○○於民國九十二年十一月間，因擬私
運第一級毒品海洛因進口，乃向上訴人乙○○探詢販賣相關事宜
，乙○○認有利可圖，即先口頭應允，並陸續邀集姓名年籍不詳
綽號「陳董」、「阿鏘」之成年男子參與其事，嗣並於同年十二
月間，以洽公名義前往泰國與姓名年籍不詳綽號「小蔡」之成年
男子接洽，議定販賣私運海洛因進口之細節。嗣乙○○返國後，
即進一步指示甲○○購買「0000000000」及「0000000000」二支
易付卡門號之通訊晶片（即SIM 卡，下同），約定由乙○○化名
「李先生」，持「0000000000」號通訊晶片通訊，甲○○化名「
王先生」，持「0000000000」號通訊晶片通訊，作為販賣私運海
洛因進口聯絡使用。其後甲○○、「陳董」、「阿鏘」等並陸續
集資，再將籌集所得新台幣（下同）二千萬元以上之資金，陸續
匯入乙○○指定之合作金庫銀行中山分行梁松偉「000000000000
0 」帳戶及安泰商業銀行長安東路分行李中原「 0000000000000
」帳戶，作為購買海洛因之對價及進口管銷費用，其中五百七十
萬元部分，係甲○○籌措而得，其餘資金則由「陳董」、「阿鏘
」等成年男子籌措而來。上開資金及相關販賣私運海洛因進口之
事宜安排既定，上訴人二人與「小蔡」、「陳董」、「阿鏘」等
均明知海洛因為毒品危害防制條例所明定列管之第一級毒品，不
得非法持有、運輸及販賣，亦屬懲治走私條例公告不得私運進口
之甲項第四款管制物品，竟仍基於運輸、販賣營利海洛因及私運
管制物品進口之犯意聯絡，推由「小蔡」在泰國，自不詳管道，
以一對（二塊）海洛因磚約六十萬元（一塊約三十萬）之價格，
販入海洛因磚七十五塊（驗餘淨重二十七公斤三百零一公克），
再由泰國方面，以依莉國際股份有限公司（下稱依莉公司）之名
義，藉進口瓷製花瓶名義，以將上開海洛因磚夾藏於裝載用木箱
棧板底層之方式，於九十三年二月二日，委託不知情之陽明海運
股份有限公司（下稱陽明海運公司）以「MING EARTH」貨輪第IE
07N 航次，運送內載有上開海洛因磚之貨櫃（櫃號 WFHU-088612
）乙只，進入台灣地區，運抵基隆港後暫卸放於基隆港西十六號
碼頭。嗣尚未及委託報關行投單報關，即於翌（三）日經檢察官
會同法務部調查局基隆市調查站等單位前往開櫃檢驗當場查獲，
扣得夾藏在上開貨櫃內之海洛因磚七十五塊。嗣經警循線查獲上
訴人二人，並扣得甲○○使用之「0000000000」號通訊晶片，至
乙○○使用之「0000000000」號通訊晶片，則經渠丟棄未查扣在
案等情。因而撤銷第一審所為科刑之判決，就乙○○部分，改判
依想像競合犯、牽連犯從一重均論處上訴人二人共同販賣第一級
毒品罪刑。固非無見。
惟查：(一)、原判決事實認定乙○○於九十二年十二月間，以洽公
名義前往泰國與綽號「小蔡」之成年男子接洽議定販賣私運海洛
因進口之細節，於返國後，除指示甲○○購買易付卡通訊晶片二
只，作為渠二人販賣私運海洛因進口聯絡之用，並由綽號「陳董
」、「阿鏘」及甲○○將籌得之二千萬元以上資金陸續匯入林某
指定之合作金庫銀行中山分行梁松偉「0000000000000 」帳戶及
安泰商業銀行長安東路分行李中原「0000000000000 」帳戶，作
為渠等購買海洛因之對價及進口管銷之費用等情。理由內則依憑
上訴人二人分別於偵審中之供述及卷附上開二帳戶之存款往來對
帳單，資為認定依據。然乙○○係於九十二年十二月六日出境，
九十三年一月九日返台入境，而上開二帳戶於九十三年一月九日
以後，迄同年二月三日警方查獲本案止，總計存入之款項包含甲
○○以江學鈞、簡麗秋、簡若珆名義匯入之三百二十萬元，僅約
一千四百餘萬元（見五三九號偵卷第一三０、一三一頁、第一三
七頁）。是原判決上開事實認定與所引卷證不相符合，而有證據
上理由矛盾之違法。(二)、原判決理由係以乙○○於本案經查獲前
，或曾透過林根江，或曾親自前往內政部警政署刑事警察局（下
稱刑警局）舉報本件毒品走私乙事，固據證人林根江、張意唐證
述明確，且有刑警局函及檢舉筆錄、檢舉人姓名對照表可按，然
乙○○接獲本案以「依莉公司」為託收人之「到貨通知單」之時
，已由李蕙朱口中得知「依莉公司」將向治安機關告發本案，因
認乙○○可預料本案將因員警查緝而提前曝光，渠舉報之動機，
係為圖先下手為強，以撇清己責，俾免日後受刑事制裁，是渠自
為檢舉，尚不足為有利於彼之認定（見原判決第十二、十三頁）
。但證人林根江於第一審審理時結證稱乙○○係於九十三年農曆
過年（即九十三年一月二十二日）之前，向伊表示要檢舉本件走
私毒品之事，另證人張意唐亦證稱伊係於農曆過年時打電話向林
根江拜年，林某向伊提起此事（指乙○○檢舉本件走私毒品之事
），並約伊見面，因資料不夠，伊請林根江再補資料，第二次林
某約伊見面，資料就已齊全，伊就請林某帶乙○○前來製作檢舉
筆錄等語（見一審卷第二０一、二０五頁、第二０六頁）。如果
無誤，似徵乙○○在李蕙朱於同年一月底告知依莉公司將向警告
發本案之前，已透過林根江向任職於刑警局之張意唐檢舉本件走
私毒品之事。是原判決上開論斷理由要與所引卷證不相符合，亦
有證據上理由矛盾之違誤。(三)、刑事審判上之共同被告，係為訴
訟經濟等原因，由檢察官或自訴人合併或追加起訴，或由法院合
併審判所形成，其間各別被告及犯罪事實仍獨立存在。故共同被
告對於其他共同被告之案件而言，為被告以外之第三人，本質上
屬於證人，為確保被告對證人之詰問權，證人於審判中，應依法
定程序，到場具結陳述，並接受被告之詰問，其陳述始得作為認
定被告犯罪事實之判斷依據。此由九十二年二月六日經修正公布
，於同年九月一日施行之刑事訴訟法第二百八十七條之二規定：
「法院就被告本人之案件調查共同被告時，該共同被告準用有關
人證之規定。」及同法第一百五十八條之三規定：「證人依法應
具結而未具結者，其證言不得作為證據。」自明。原判決係以共
同被告即上訴人二人於警詢及偵審中之供述，資為認定渠等確有
本件販賣毒品犯行之主要論據。是上訴人二人相互間，本質上彼
此仍具證人性質。然除第一審於審判期日，就甲○○曾以證人身
分，命其依法具結後陳述，並予乙○○之選任辯護人及檢察官為
交互詰問外，另就同具證人身分之乙○○則未踐行人證之調查程
序，使甲○○及其選任辯護人有行交互詰問之機會，乃於判決理
由內逕行依憑林某警詢及偵、審中之供述，資為甲○○本件犯罪
之論據，已不當剝奪其正當詰問權之行使，自屬判決違背法令。
以上，或係上訴意旨所指摘，或為本院得依職權調查之事項，應
認原判決仍有撤銷發回更審之原因。原判決說明不另為無罪諭知
部分，基於審判不可分原則，併予發回。
據上論結，應依刑事訴訟法第三百九十七條、第四百零一條，判
決如主文。
中　　華　　民　　國　九十四　年　　八　　月　 十一 　日
                      最高法院刑事第九庭
                          審判長法官  張　淳　淙
                                法官  張　春　福
                                法官  洪　昌　宏
                                法官  石　木　欽
                                法官  林　立　華
      本件正本證明與原本無異
                                      書  記  官
中　　華　　民　　國　九十四　年　　八　　月　 十八 　日
                                                      Ｋ
